【裁判字號】    97,交聲,229
【裁判日期】    970321
【裁判案由】    違反道路交通管理處罰條例聲明異議
【裁判全文】
臺灣桃園地方法院交通事件裁定         97年度交聲字第229號
原處分機關  交通部公路總局新竹區監理所桃園監理站
異  議  人
即受處分人  甲○○
上列異議人因違反道路交通管理處罰條例案件，不服交通部公路
總局新竹區監理所桃園監理站中華民國97年2 月14日桃監裁罰字
第裁52-DB0000000號違反道路交通管理事件裁決書所為之處分，
聲明異議，本院裁定如下：
    主  文
原處分撤銷。
甲○○汽車駕駛人，駕駛汽車經測試檢定酒精濃度超過規定標準
，吊扣其駕駛執照壹年，並應接受道路交通安全講習。
    理  由
一、原處分意旨略以：異議人即受處分人甲○○於民國95年8月3
    日下午4時5分許，駕駛車號RV-1878 號自用小客車，行經桃
    園縣大溪鎮○○路與普濟路口，為警測得其呼氣所含酒精濃
    度達每公升0.93毫克，經桃園縣政府警察局大溪分局南雅派
    出所警員當場舉發，並填製桃園縣政府警察局桃警局交字第
    DB0000000 號舉發違反道路交通管理事件通知單，限於同年
    月18日前向原處分機關交通部公路總局新竹區監理所桃園監
    理站到案陳述意見或繳納罰鍰，嗣經原處分機關於97年2 月
    14日以桃監裁字第裁52-DB0000000號裁決書，認異議人違反
    道路交通管理處罰條例第35條第1項第1款，及道路交通安全
    講習辦法第5條第1項第4 款之規定，並依道路交通管理事件
    統一裁罰基準表，處異議人罰鍰新臺幣（下同）4萬9,500元
    ，吊扣其駕駛執照12個月，施以道安講習。至異議人另涉公
    共危險部分，經通知俟收受法院裁判書後1 個月內，辦理後
    續一事不二罰事宜，而異議人業經本院以95年度桃交簡字第
    3086號判決，判處罰金4 萬元在案，經臺灣南投地方法院檢
    察署准予易服勞役執行在案，故就罰鍰部分依同條例第35條
    第1項第8款規定，建請改裁處異議人9,500元。
二、聲明異議意旨略以：依一罪不二罰原則，異議人前因該案入
    監服刑，嗣於96年7 月16日減刑獲釋而執行完畢，原處分顯
    有錯誤，為此，爰依法聲明異議等語。
三、按服用毒品、麻醉藥品、酒類或其他相類之物，不能安全駕
    駛動力交通工具而駕駛者，處1年以下有期徒刑、拘役或3萬
    元以下罰金，修正前刑法第185條之3定有明文。次按汽車駕
    駛人，駕駛汽車經測試檢定有酒精濃度超過規定標準情形者
    ，處1萬5,000 元以上6萬元以下罰鍰，並當場移置保管該汽
    車及吊扣其駕駛執照1 年；因而肇事致人受傷者，並吊扣其
    駕駛執照2 年；致人重傷或死亡者，吊銷其駕駛執照，並不
    得再考領；汽車駕駛人有前項之情形，同時違反刑事法律者
    ，經移置保管汽車之領回，不受第85條之2第2項，應同時檢
    附繳納罰鍰收據之限制；前項汽車駕駛人，經裁判確定處以
    罰金低於第92條第3 項所訂最低罰鍰基準規定者（即違反道
    路交通管理事件統一裁罰基準及處理細則），應依本條例裁
    決繳納不足最低罰鍰之部分；汽車駕駛人，有第35條第1 項
    規定之情形，應接受道路交通安全講習，此為道路交通管理
    處罰條例第35條第1項第1 款、第7項、第8項、第24條第1項
    第2 款所明定。另按一行為同時觸犯刑事法律及違反行政法
    上義務規定者，依刑事法律處罰之，但其行為應處以其他種
    類行政罰或得沒入之物而未經法院宣告沒收者，亦得裁處之
    ，行政罰法第26條第1 項亦定有明文。探究其立法目的，乃
    一行為同時觸犯刑事法律及違反行政法上義務規定時，由於
    刑罰與行政罰同屬對不法行為之制裁，而刑罰之懲罰作用較
    強，故依刑事法律處罰，即足資警惕時，實無一事二罰再處
    行政罰之必要；且刑事法律處罰，由法院依法定程序為之，
    較符合正當法律程序，應予優先適用，但罰鍰以外之沒入或
    其他種類行政罰，因兼具維護公共秩序之作用，為達行政目
    的，行政機關仍得併予裁處。另依行政罰法第2 條規定，其
    他種類行政罰，係指違反行政法上義務，應受裁罰性之不利
    處分，包括限制或禁止行為之吊扣證照處分，合先敘明。
四、經查：
  (一)異議人前於95年8月3日下午4時5分許，駕駛車號RV-1878 號
    自用小客車，行經桃園縣大溪鎮○○路與普濟路口，為警測
    得其呼氣所含酒精濃度達每公升0.93毫克，另其所涉公共危
    險案件，業經本院以95年度桃交簡字第3086號判決，判處罰
    金4萬元，嗣經臺灣南投地方法院以96年度聲減字第283號裁
    定，減為罰金2萬元確定，於96年7月16日執行完畢等情，業
    據異議人陳述明確，復有酒精測試單、前開判決書、裁定書
    及臺灣高等法院被告前案紀錄表各1 份在卷可稽，足認異議
    人於上述時地確有酒後駕車之情，並經刑事法律處罰在案無
    訛。
  (二)準此，依道路交通安全規則第114條第2款規定，汽車駕駛人
    飲用酒類或其他類似物後其吐氣所含酒精濃度超過每公升0.
    25毫克或血液中酒精濃度超過0.05% 以上者，不得駕車，則
    異議人該時呼氣所含酒精濃度達每公升0.93毫克，同時觸犯
    修正前刑法第185條之3服用酒類不能安全駕駛動力交通工具
    而駕駛罪，及違反道路交通管理處罰條例第35條第1項第1款
    駕駛汽車經測試檢定有酒精濃度超過規定標準，依上揭說明
    ，由於刑罰與行政罰同屬對不法行為之制裁，而刑罰之懲罰
    作用較強，故依刑事法律處罰，即足資警惕時，實無一事二
    罰再處行政罰之必要。是以，原處分機關就異議人酒後駕車
    行為，裁處罰鍰4萬9,500元部分，因與刑事法律所處罰金刑
    ，二者處罰之性質、種類相同，且本件異議人所處罰金刑業
    已執行完畢，已足達成行政目的，即不得予以裁處罰鍰，則
    原處分關於此一部分之裁罰，顯有未當，無可維持。
  (三)另者，原處分機關固以道路交通管理處罰條例第35條第8 項
    為據，認應依道路交通管理事件統一裁罰基準及處理細則，
    繳納不足最低罰鍰之9,500 元部分，然依一事不二罰原則，
    不得就此部分重複處罰，業如前述，且行政罰法第1 條規定
    ，違反行政法上義務而受罰鍰、沒入或其他種類行政罰之處
    罰時，適用本法，但其他法律有特別規定者，從其規定，而
    道路交通管理處罰條例所為處罰，屬行政罰，除有特別規定
    ，自應適用行政罰法規定，然道路交通管理處罰條例第35條
    第8 項規定，非特與一事不二罰本旨相悖，亦無何具體情事
    可認立法者有意將之認屬行政罰法之特別規定，原處分機關
    自不得引該項規定，命異議人補繳罰金與罰鍰不足之差額，
    併此敘明。
  (四)另者，原處分關於吊扣駕駛執照、施以道安講習部分，因與
    罰金刑、罰鍰屬種類不同之處罰，為其他種類行政罰，復為
    禁止異議人一段期間不得為駕駛行為，及導正其偏差之道路
    交通安全觀念，必須採用不同方法而為併合處罰，為達行政
    目的所必要，依行政罰法第26條第1 項但書規定，自仍得併
    予裁處。是原處分機關裁罰異議人吊扣駕駛執照12個月及施
    以道安講習部分，於法有據，核無不當，附此敘明。
  (五)基上，異議人雖有於上述時地駕駛汽車經測試檢定有酒精濃
    度超過規定標準情事，然其所犯公共危險刑事案件，業經裁
    判確定，所處罰金刑並經執行完畢，則原處分機關所處罰鍰
    部分，因有違一事不二罰原則，即不得爰引道路交通管理處
    罰條例第35條第1項第1款、第7項、第8項規定，裁處異議人
    罰鍰4 萬9,500元，或命補繳差額9,500元。至原處分機關併
    依同條例第24條第1項第2款及前開規定，裁處異議人吊扣駕
    駛執照12個月及施以道安講習部分，則仍有併予裁處之必要
    ，核無不當。
五、綜上所述，原處分機關就異議人駕駛汽車經測試檢定有酒精
    濃度超過規定標準之違規事實，據以裁處罰鍰4萬9,500元，
    並吊扣駕駛執照12個月及施以道安講習，固非無據，惟異議
    人因該次酒後駕車行為，業經本院判處罰金4 萬元確定並執
    行完畢，所裁處罰鍰部分，有違行政罰法第26條第1 項前段
    之一事不二罰原則，即難認為允當，復原處分就裁處異議人
    道安講習部分，於舉發違反法條欄漏引道路交通管理處罰條
    例第24條第1項第2款，亦有未洽。是以，本件異議關於裁處
    罰鍰部分，為有理由，自應由本院撤銷原處分，另諭知適法
    之處分如主文第二項所示。
據上論斷，應依道路交通管理處罰條例第87條第2 項，道路交通
案件處理辦法第20條前段，裁定如主文。
中    華    民    國    97    年    3     月    21    日
                  交通法庭      法  官  黃翊哲
以上正本證明與原本無異。
如不服本裁定，應於裁定送達後5 日內，以書狀敘述理由（須附
繕本），向本院提出抗告。
                                書記官  劉霜潔
中    華    民    國    97    年    3     月    21    日


司法院資訊處製作；財團法人民間司法改革基金會備份。
